臺灣桃園地方法院民事簡易判決
110年度壢簡字第1149號
原      告  傅林貴美

訴訟代理人  傅聰勝  
            羅一順律師
複代理人    張益昌律師
被      告  林秉賢  
訴訟代理人  邱俐馨律師
複代理人    林祺家律師
上列當事人間請求侵權行為損害賠償事件，原告提起刑事附帶民
事訴訟，經本院刑事庭於民國109年12月29日以109年度交附民字
第72號裁定移送前來，本院於民國111年9月26日言詞辯論終結，
判決如下：
    主    文
一、被告應給付原告新臺幣（下同）3,418,913元，及自民國111
    年9月27日起至清償日止，按週年利率5%計算之利息。
二、原告其餘之訴駁回。
三、訴訟費用由被告負擔77%，其餘由原告負擔。
四、本判決原告勝訴部分得假執行。但被告如以3,418,913元為
    原告預供擔保，得免為假執行。
五、原告其餘假執行之聲請駁回。
    事實及理由
壹、程序事項
一、按民事訴訟法第255條第1項但書第1款、第2項規定：「訴狀
    送達後，原告不得將原訴變更或追加他訴。但被告同意者不
    在此限；被告於訴之變更或追加無異議，而為本案之言詞辯
    論者，視為同意變更或追加。」
二、經查，本件原告起訴時訴之聲明為：「（一）被告應給付原
    告3,511,280元，及自起訴狀繕本送達翌日即109年4月99日
    起至清償日止，按週年利率5%計算之利息。（二）願供擔保
    請准宣告假執行。」嗣原告陸續追加訴之聲明，其最後訴之
    聲明為：「（一）被告應給付原告4,439,353元，及自變更
    訴之聲明暨準備（三）狀繕本送達翌日起至清償日止，按週
    年利率5%計算之利息。（二）願供擔保請准宣告假執行。」
    （見本院卷二第12頁）被告並不爭執而為言詞辯論，依上揭
    規定視為同意追加，是原告之追加合於上揭規定，自應准許
    。
貳、實體事項
一、原告主張
（一）被告於107年9月12日4時45分許，駕駛車牌號碼000-000號
      普通重型機車（下稱肇事機車），沿桃園市中壢區中正路
      往義民路方向行駛，至中正路與中正路30巷交岔路口時，
      因未注意車前狀況，且未禮讓行人先行，撞擊乘坐於輪椅
      上、由訴外人傅明賢推行之原告，致原告受有未明示胸椎
      楔狀壓迫性閉鎖性骨折、創傷性硬腦膜下出血、腰椎楔狀
      壓迫性骨折、右側腓骨幹斜裂非移位性閉鎖性骨折、第十
      二胸椎到第二腰椎彎曲延展性骨折併中樞神經損傷等傷害
      。
（二）原告因而支出醫療費188,301元、已支出看護費807,788元、將來看護費2,496,022元、慰撫金200萬元，扣除已領取之強制險1,052,758元後，原告尚有4,439,353元之損害。爰依民法侵權行為之規定，提起本件訴訟等語。並聲明：如上開追加後訴之聲明。
二、被告答辯
　　訴外人傅明賢未注意來車，就本件事故與有過失。又原告左
    下肢無力、巴金森氏症、胸椎骨折及第1腰椎至第3腰椎骨折
    等症狀，均係因原告原有傷勢，與本件事故無相當因果關係
    ，是除車禍當日之急診、住院及治療右腓骨骨折部分外，其
    餘醫療費，均與本件事故無關；原告無法站立、大小便失禁
    等症狀，係因原告原有中風、巴金森氏症等慢性疾病所致，
    是原告全日看護費用與本件事故無關；原告請求精神慰撫金
    過高，應予酌減等語。並聲明：（一）原告之訴駁回。（二
    ）願供擔保請准宣告免假執行。
三、被告於107年9月12日4時45分許，駕駛肇事機車沿中正路往
    義民路方向行駛，至中正路與中正路30巷交岔路口時，撞擊
    乘坐於輪椅上、由訴外人傅明賢推行之原告等事實，業經本
    院調取桃園市政府警察局中壢分局交通事故調查卷宗，核閱
    現場圖、調查事故報告表、交通事故照片及當事人談話紀錄
    表等資料附卷可佐（見本院卷一第15至33頁）。且為被告所
    不爭執，堪信為真實。
四、原告復主張被告應負完全過失責任，賠償4,439,353元，為
    被告所否認，並以前詞置辯，是本件爭點即為：（一）被告
    是否應負損害賠償責任？（二）原告是否與有過失？（三）
    原告傷勢與本件事故有無相當因果關係？（四）原告得請求
    賠償之金額若干？茲分述如下：
（一）被告是否應負損害賠償責任？
　　⒈按民法第191條之2前段規定：「汽車、機車或其他非依軌
      道行駛之動力車輛，在使用中加損害於他人者，駕駛人應
      賠償因此所生之損害。」次按道路交通安全規則第94條第
      3項前段規定：「汽車行駛時，駕駛人應注意車前狀況及
      兩車並行之間隔，並隨時採取必要之安全措施」同法第10
      3條第2項規定：「汽車行近行人穿越道，遇有行人穿越時
      ，無論有無交通指揮人員指揮或號誌指示，均應暫停讓行
      人先行通過。」
　　⒉查原告於警詢時自陳：其沿中正路執行在外車道，接近中
      正橋時忽然看見訴外人傅明賢推輪椅在左前方不到1公尺
      ，其反應不及與輪椅發生碰撞等語（見本院卷第22頁）。
      次查本院囑託中央警察大學交通學系陳高村副教授
　　　就本件事故之肇事責任進行鑑定之鑑定報告書（下稱系爭
      鑑定報告）中之發生碰撞地點重建結果可知，於本件事故
      發生前，訴外人傅明賢與原告已沿行人穿越道通過中正路
      口達3/4（見本院卷一第283頁）。可認訴外人傅明賢與原
      告並非突然穿越道路，被告迄至兩造距離僅1公尺始發現
      原告，足認被告未注意車前狀況，且未禮讓訴外人傅明賢
      及原告，與之發生碰撞而肇生本件事故。
　　⒊而依當時天氣晴，夜間有照明，柏油路面乾燥無缺陷亦無
      障礙物，視距良好等一切情狀，有道路交通事故調查報告
      表（一）在卷足憑（見本院卷一第16頁），並無不能注意
      之情事，被告竟疏未注意而未禮讓原告先行，足見被告具
      過失甚明，本院109年度交易字第488號刑事判決亦同此認
      定（見本院卷一第4至7頁）。揆諸前揭規定，被告自應就
      原告所受之損害，負侵權行為之損害賠償責任。
（二）原告是否與有過失？
　　⒈按民事訴訟法第277條本文規定：「當事人主張有利於己之
      事實者，就其事實有舉證之責任。」又按原告對於自己主
      張之事實已盡證明之責後，被告對其主張，如抗辯其不實
      並提出反對之主張者，則被告對其反對之主張，亦應負證
      明之責，此為舉證責任分擔之原則。又各當事人就其所主
      張有利於己之事實，均應負舉證之責，故一方已有適當之
      證明者，相對人欲否認其主張，即不得不更舉反證（最高
      法院99年台上字4835號判決意旨參照）。
　　⒉被告主張原告就本件事故與有過失，為原告所否認，是被
      告自應就此負舉證責任。查系爭鑑定報告固認定訴外人傅
      明賢手推原告乘坐之輪椅，因未注意往來人車而為肇事次
      因等語（見本院卷一第288頁）。然系爭鑑定報告先稱交
      通規則對於行人穿越道路並無具體條文要求，然隨後又稱
      為維護自身安全仍應注意往來人車（見本院卷一第285頁
      ），其對於訴外人傅明賢是否具有注意義務，已有前後矛
      盾之主張。
　　⒊惟遍查道路交通安全規則中，合法於行人穿越道行進之行
      人，並無理讓往來車輛之注意義務；反之，依前揭道路交
      通安全規則第103條之規定，車輛對於合法通過行人穿越
      道之行人，則均應禮讓，可認行人於此時具有絕對路權。
      故縱使現實生活中，行人可能為保障自身安全，而在面對
      違規未禮讓行人之車輛時，選擇暫停讓車輛先行通過，然
      此並非代表行人有讓車輛先行之注意義務，系爭鑑定報告
      關於注意義務之認定，顯有違誤。
　　⒋系爭鑑定報告就訴外人傅明賢與原告之注意義務認定既有
      違誤，則其關於訴外人傅明賢與原告就本件事故有肇事責
      任之認定，亦不可採。此外被告復未提出其他證據，證明
      訴外人傅明賢或原告就本件事故與有過失，是被告此部分
      抗辯，並不可採。
（三）原告傷勢與本件事故有無相當因果關係？
　　⒈查林口長庚醫院109年4月6日之診斷證明書記載：「第十二
      胸椎到第二腰椎彎曲延展性骨折併中樞神經損傷」（見本
      院109年度壢交簡字第898號電子卷，下稱交簡卷，第69頁
      ）次查109年10月5日長庚院林字第1090951053號函（下稱
      系爭長庚醫院函）記載：「依病歷記載，傅林貴美君自10
      7年（下同）10月15日起至本院脊椎科就醫，本院醫師診
      斷為第12胸椎及第1腰椎至第3腰椎骨折、左下肢無力、巴
      金森氏症、右腓骨骨折，安排於10月29日住院，於11月1
      日進行脊椎後位減壓及骨釘固定植骨融合手術治療，於11
      月9日出院，病人109年4月6日最近一次回診時無法站立行
      走、大小便失禁，醫師研判其因車禍受傷臥床而無法行走
      站立及順利大小便，但原有之中風及巴金森氏症導致傷勢
      復原緩慢，故車禍及原有病症均為病人大小便失禁之原因
      （於車禍前無大小便失禁之病史）。」（見本院卷一第55
      頁）可知原告病症包含第12胸椎及第1腰椎至第3腰椎骨折
      、左下肢無力、巴金森氏症、右腓骨骨折，嗣後並遺有第
      12胸椎到第2腰椎彎曲延展性骨折併中樞神經損傷、無法
      站立行走及大小便失禁之症狀。
　　⒉而經本院囑託臺大醫院以原告過往病歷，鑑定原告上開傷
      勢與本件事故是否有關，經臺大醫院以111年3月17日校附
      醫秘字第1110901194號函及回復意見表記載：「傅林女士
      之巴金森氏症應為長期慢性疾病，與本件事故無關聯；左
      下肢無力與陳舊性中風有關，然而本次事故亦可能與其相
      關；第12胸椎及第1腰椎至第3腰椎骨折，除與陳舊性骨質
      疏鬆壓迫性骨折相關外，此次事故亦可能加重病情或產生
      新的脊椎骨折；右側腓骨骨折應為本件事故所造成。」（
      見本院卷一第262頁）。可知巴金森氏症與本件事故無因
      果關係；右側腓骨骨折應為本件事故所造成。至於左下肢
      無力及第12胸椎及第1腰椎至第3腰椎骨折部分，仍需比對
      其他事證以認定與本件事故有無相當因果關係。
　　⒊左下肢無力部分
　　　比對107年9月12日急診時，壢新醫院之診斷證明書記載診
      斷為：「1未明示胸椎楔狀壓迫閉鎖性骨折 2創傷性硬腦
      膜下出血 3腰椎楔狀壓迫閉鎖性骨折 4右側腓骨幹協列非
      移位閉鎖性骨折」（見臺灣桃園地方檢察署108年度偵字
      第15061號電子卷第17頁）。可知於事故當下並無關於原
      告左側肢體之診斷，是原告左下肢無力之症狀，應認與本
      件事故無相當因果關係。
　　⒋第12胸椎及第1腰椎至第3腰椎骨折部分
　　　⑴依上開壢新醫院診斷證明書所示，原告於事故當下即診
        斷出胸椎及腰椎骨折之症狀，應足認此部分傷勢，與本
        件事故有相當因果關係。
　　　⑵被告雖提出原告先前病歷，主張原告原有脊椎滑脫、背
        側（胸）椎開放性骨折等症狀，故上開胸、腰椎骨折與
        本件事故無相當因果關係等語。然被告提出病歷所載病
        名與原告於事故後之病名已非全然相同，況且該病歷做
        成時間係在102年10月29日（見本院卷一第111至114頁
        ），距離本件事故發生前將近5年。是無從僅以該病歷
        認定原告於事故後之第12胸椎及第1腰椎至第3腰椎骨折
        ，即為原告原有傷勢，被告此部分所辯，並不可採。
　　⒌第12胸椎到第2腰椎彎曲延展性骨折併中樞神經損傷部分
　　　此部分症狀雖未經台大醫院鑑定，然與前述第12胸椎及第
      1腰椎至第3腰椎骨折位置基本相符，堪認係基於同一原因
      所生，應與本件事故有相當因果關係。
　　⒍無法站立行走及大小便失禁部分
　　　⑴查台北慈濟醫院109年10月6日慈新醫文字第1091491號函
        稱：「94/9/8中風後左側無力.輕微.可行走」、「病患
        在家可使用柺杖或助行器，在內診時可短距離行走」、
        「病患於本院最後一次內診日期是107/8/22」（見本院
        109年度交易字第488號電子卷二第21頁）另依系爭長庚
        醫院函所示，原告於事故發生前並無大小便失禁之症狀
        。可知原告無法站立行走及大小便失禁，均發生於本件
        事故後，堪認與本件事故有相當因果關係。
　　　⑵被告雖辯稱林口長庚醫院關於原告無法行走、大小便失
        禁之診斷係在事故發生後1年7個月，無從認定與本件事
        故有相當因果關係等語。然查原告提出之醫療費用收據
        所示，原告於107年10月13日起即有至腎臟科就診紀錄
        （見本院卷一第247頁），堪認原告於事故後即有大小
        便失禁等相關症狀，並非於事故後1年7個月始發生，被
        告此部分所辯，並不可採。
（四）原告得請求賠償之金額若干？
　　⒈醫療費
　　　⑴按民法第193條第1項規定：「不法侵害他人之身體或健
        康者，對於被害人因此喪失或減少勞動能力或增加生活
        上之需要時，應負損害賠償責任。」
　　　⑵原告主張因本件事故支出醫療費188,301元，並提出醫療
        費收據為證（見本院卷一第125至127、144至250頁）。
        查上開醫療費收據中，於107年11月9日支付雙床病房差
        額2萬元，難認為治療原告傷勢所必要（見本院卷一第1
        27）；於108年3月7日至心臟內科看診440元（見本院卷
        一227頁），難認與前述原告所受傷勢有關。其餘急診
        醫學科、神經外科、神經內科、脊椎科、泌尿科、腎臟
        科及復健科之就診，均足認係治療原告前述傷勢之支出
        。是原告得請求之醫療費應為167,861元【計算式：188
        ,301-20,000-440=167,861】。
　　　⑶被告雖辯稱其僅需負擔右腓骨骨折之醫療費等語。然原
        告第12胸椎及第1腰椎至第3腰椎骨折、第12胸椎到第2
        腰椎彎曲延展性骨折併中樞神經損傷、無法站立行走及
        大小便失禁等症狀，均與本件事故有相當因果關係，已
        如前述，原告其餘醫療單據看診之科別包含急診醫學科
        、神經外科、神經內科、脊椎科、泌尿科、腎臟科及復
        健科，均可認與原告上開傷勢有關，是被告此部分所辯
        ，並不可採。
　　⒉看護費
　　　⑴原告因本件事故無法行走站立、大小便失禁，已如前述
        ，原告因而須全日專人照護，有前述林口長庚醫院診斷
        證明書在卷可參（見交簡卷第69頁）。原告於107年11
        月至110年10月間支出看護費807,788元，有外籍看護薪
        資表在卷可參（見本院卷第99、100頁）。
　　　⑵以上開支出換算原告每月看護費支出為22,439元【計算
        式：807,788/36=22,439，四捨五入至整數，下同】，
        原告僅請求以22,000元計算未來看護費，應屬有據。查
        原告為31年4月6日生，有個人戶籍資料查詢結果在卷可
        參（見本院個資卷），是原告於110年10月時為79歲。
        次查109年臺灣地區女性之簡易生命表，原告之餘命為1
        1.79年（見本院卷一第101頁）。依霍夫曼式計算法扣
        除中間利息（首期給付不扣除中間利息）核計原告得一
        次請求之看護費金額為新臺幣2,496,022元【計算式：2
        64,000×8.00000000+(264,000×0.79)×(9.00000000-0.0
        0000000)=2,496,022。其中8.00000000為年別單利5%第
        11年霍夫曼累計係數，9.00000000為年別單利5%第12年
        霍夫曼累計係數，0.79為未滿一年部分折算年數之比例
        】。
　　　⑶綜上所述，原告得請求之看護費共為3,303,810元【計算
        式：807,788+2,496,022=3,303,810】。
　　⒊精神慰撫金
　　　按民法第195條第1項前段規定：「不法侵害他人之身體、
      健康者，被害人雖非財產上之損害，亦得請求賠償相當之
      金額。」次按人格權遭遇侵害，受有精神上之痛苦，而請
      求慰藉金之賠償，其核給之標準，須斟酌雙方之身份、資
      力與加害程度及其他各種情形核定相當之數額。且所謂「
      相當」，應以實際加害情形是否重大及被害人之身份、地
      位與加害人之經濟情況等關係定之（最高法院86年度台上
      字第3537號判決意旨參照）。本院審酌原告因本件事故所
      受傷害於精神上可能承受之無形痛苦、兩造之所得（見本
      院卷一第76至80頁）等一切情狀，認原告請求被告賠償20
      0萬元精神慰撫金，尚屬過高，應予核減為100萬元，方屬
      公允。
　　⒋上開金額共計4,471,671元【計算式：167,861＋3,303,810＋
      1,000,000＝4,471,671】。又原告已受領之強制險金額為1
      ,052,758元，有存摺影本在卷可參（見本院卷一第104頁
      ），此部分金額應予扣除，是原告得再向被告請求之金額
      即為3,418,913元【計算式：4,471,671-1,052,758=3,418
      ,913】，原告請求在此範圍內，為有理由；逾此部分之請
      求，則屬無據。
五、遲延利息
（一）按民法第233條第1項規定：「遲延之債務，以支付金錢為
      標的者，債權人得請求依法定利率計算之遲延利息。」同
      法第203條規定：「應付利息之債務，其利率未經約定，
      亦無法律可據者，週年利率為百分之5。」同法第229條第
      2項規定：「給付無確定期限者，債務人於債權人得請求
      時，經其催告而未為給付，自受催告時起，負遲延責任。
      其經債權人起訴而送達訴狀，或依督促程序送達支付命令
      ，或為其他相類之行為者，與催告有同一之效力。」
（二）查本件損害賠償債務，其給付並無確定期限，而本件原告
      民事變更訴之聲明暨準備（三）狀繕本係於111年9月26 
      日送達被告，有被告訴訟代理人於書狀上簽收在卷可查（
      見本院卷二第12頁），是被告應於111年9月27日起負遲延
      責任。
六、綜上所述，原告依侵權行為之法律關係，請求被告給付3,41
    8,913元，及自111年9月27日起至清償日止，按週年利率5%
    計算之利息，為有理由，應予准許。逾此部分之請求則屬無
    據，應予駁回。
七、本件原告勝訴部分，係屬依民事訴訟法第427條規定適用簡
    易訴訟程序所為被告敗訴判決之案件，爰依同法第389條第1
    項第3款之規定，依職權宣告假執行。並依被告之聲請，宣
    告如被告為原告預供擔保，得免為假執行。又法院應依職權
    宣告假執行者，本無庸原告為聲請，若原告仍聲請願供擔保
    宣告假執行者，該聲請僅在促使法院職權發動，法院仍係本
    於職權而宣告，自無庸對該聲請為准駁之裁判。至本件原告
    敗訴部分，其假執行之聲請已失其附麗，應予駁回。
八、本件事證已臻明確，兩造其餘主張陳述及所提之證據，經審
    酌均與本院前揭判斷無影響，毋庸一一論述，附此敘明。
九、訴訟費用負擔之依據：民事訴訟法第79條。
中　　華　　民　　國　　111 　年　　10　　月　　21　　日
　　　　　　　　　　　　中壢簡易庭　法　官 周仕弘
以上為正本係照原本作成。
如不服本判決，應於送達後20日內，向本院提出上訴狀並表明上
訴理由，如於本判決宣示後送達前提起上訴者，應於判決送達後
20日內補提上訴理由書（須附繕本）。
中　　華　　民　　國　　111 　年　　10　　月　　21　　日
　　　　　　　　　　　　　　　　　　書記官 巫嘉芸